臺灣桃園地方法院民事判決
111年度重訴字第220號
原      告  褚爽    
訴訟代理人  黃祿芳律師
            巫星儀律師
            周家瀅律師
被      告  台灣房屋仲介股份有限公司

法定代理人  李碧華  
訴訟代理人  李德瑋  
            黃秋田律師
            陳冠華律師
被      告  梁永聰  
            呂淵泉  
共      同
訴訟代理人  李承訓律師
            袁健峰律師
上列當事人間請求確認買賣契約不存在等事件，本院於民國111
年9月13日言詞辯論終結，判決如下：
    主  文
原告之訴及假執行之聲請均駁回。
訴訟費用由原告負擔。
    事實及理由
一、原告主張：伊於民國111年1月13日向被告梁永聰、呂淵泉（
    下稱梁永聰2人）以新臺幣（下同）1億4,900萬元之價格，
    購買由被告台灣房屋仲介股份有限公司（下稱台灣房屋）居
    間仲介之桃園市大園區田心段673、676、684、687、688、6
    89、690、774等地號土地（下合稱系爭土地，分稱各筆土地
    地號），雙方並簽立不動產買賣契約書（下稱系爭買賣契約
    ），伊已將第一期價金1,490萬元存入第一建築經理股份有
    限公司設於台新國際商業銀行建北分行之履約保證專戶（帳
    號：00000000000000，下稱系爭履保專戶），並於111年1月
    19日給付台灣房屋仲介服務費100萬元，然經伊向主管機關
    查詢，687地號土地全部，673、676、684、690、774、688
    地號土地之部分（以上合稱687等地號土地），均位於洽溪
    幹線市管區排水設施範圍內之用地範圍線（俗稱紅線）及水
    道治理計畫線（俗稱黃線）所劃設之管制範圍內，幾乎篤定
    於112年6月將經中央主管機關核定公告為排水設施範圍之土
    地，並受水利法等使用限制，影響687等地號土地之效用及
    價值而具有瑕疵，梁永聰2人曾參與桃園市政府水務局所召
    開之地方說明會，明知上情卻惡意隱匿上開重要交易資訊，
    致伊陷於錯誤，伊自得依民法第88條、第92條第1項、第359
    條等規定，撤銷買受系爭土地之意思表示、解除系爭買賣契
    約，並請求取回系爭履保專戶內之1,490萬元，另得依系爭
    買賣契約第10條第1項後段之規定，請求梁永聰2人賠償已付
    價金同額即1,490萬元之懲罰性違約金；而台灣房屋並未依
    民法第567條第1項盡善良管理人注意義務注意上情，依民法
    第571條規定不得請求給付居間報酬，伊另得依民法第179條
    規定請求台灣房屋返還仲介服務費100萬元等語。並聲明：㈠
    梁永聰2人應同意原告領取系爭履保專戶內之1,490萬元。㈡
    梁永聰2人應連帶給付原告1,490萬元，及自111年7月29日起
    至清償日止，按週年利率5％計算之利息。㈢台灣房屋應給付
    原告100萬元，及自起訴狀繕本送達翌日起至清償日止，按
    週年利率5％計算之利息。㈣第二、三項聲明，願供擔保請准
    宣告假執行。
二、被告部分：
　㈠台灣房屋則以：系爭買賣契約之現況說明書，乃伊依內政部
    編製之格式範例，要求賣方即被告2人填載，其中欄位「是
    否位屬依水利法劃設公告之河川區域範圍」及「是否位屬依
    水利法劃設公告之排水設施範圍」，應係指依水利法劃設並
    公告者始屬之，而依桃園市政府水務局回函及所附圖籍資料
    顯示，系爭土地尚未依水利法劃設並公告為河川區域或排水
    設施範圍，足認伊在居間仲介系爭土地之買賣時，並無提供
    原告錯誤資訊，已盡善良管理人之注意義務，故伊收受居間
    報酬100萬元，自於法有據等語，資為抗辯。並聲明：⒈原告
    之訴及假執行之聲請均駁回。⒉如受不利判決，願供擔保請
    准宣告免為假執行。
　㈡梁永聰2人則以：系爭土地尚未經核定公告為市管區域排水設
    施範圍，故於系爭土地於危險移轉時，並無原告所主張之效
    用及價值瑕疵存在，且伊等亦不知系爭土地將被納入市管區
    域排水設施範圍，再者，因687、688地號土地遭河川地占用
    一事，伊業已減少本件買賣價金，並無任何惡意隱匿重要交
    易資訊情事，原告遲延給付系爭買賣契約之餘款，伊等業已
    合法解除系爭買賣契約，並依系爭買賣契約第10條第2項約
    定，沒收原告已付價金作為違約金，則本件原告請求領回已
    付價金及賠償懲罰性違約金，均屬無據等語，資為抗辯。並
    聲明：⒈原告之訴及假執行之聲請均駁回。⒉如受不利判決，
    願供擔保請准宣告免為假執行。
三、查原告主張其於111年1月13日向梁永聰2人以1億4,900萬元
    之價格，購買由台灣房屋居間仲介之系爭土地，雙方並簽立
    系爭買賣契約，原告已將第一期價金1,490萬元匯入系爭履
    保專戶，並已給付台灣房屋100萬元服務費等情，業據原告
    提出系爭買賣契約、服務費給付收據等件為憑（見本院卷第
    13-55頁），且為被告所不爭執，堪信為真。本院茲就兩造
    間之爭點判斷如下：
　㈠原告並未合法解除系爭買賣契約，或撤銷締結系爭買賣契約
    之意思表示：
　1.原告不得依民法第359條之規定解除系爭買賣契約　
  ⑴按物之出賣人對於買受人，應擔保其物依民法第373條之規定
    危險移轉於買受人時無滅失或減少其價值之瑕疵，亦無滅失
    或減少其通常效用或契約預定效用之瑕疵；買受人於契約成
    立時，知其物有前條第1項所稱之瑕疵者，出賣人不負擔保
    之責，同法第354條第1項前段、第355條第1項分別定有明文
    。而所謂物之瑕疵係指存在於物之缺點而言，凡依通常交易
    觀念，或依當事人之決定，認為物應具備之價值、效用或品
    質而不具備者，即為物有瑕疵（最高法院73年台上字第1173
    號判例意旨參照）。又買賣標的物是否具有兩造約定或依通
    常交易觀念所指之瑕疵，應由買受人就該項利己事實之存在
    負舉證之責。
  ⑵經查，本件原告雖主張687等地號土地幾近確定為位於排水設
    施範圍線及水道治理計畫線內，只差公告程序，故系爭土地
    具有瑕疵云云，然參以桃園市政府水務局於111年8月22日以
    桃水河字第1110061783號函覆本院略以：系爭土地均非位於
    水利法公告劃設之河川區域範圍內，另689地號土地非位於
    市管區域排水設施範圍內，687地號土地坐落於市管區域排
    水洽溪幹線河道內，其餘6筆土地均比鄰洽溪幹線，考量前
    開土地鄰近市管區域排水設施範圍，本局正刻劃設使用地範
    圍線，為避免用地範圍線公告後影響土地所有人權益，爰先
    行認定部分坐落市管區域排水設施範圍，惟洽溪目前依區域
    排水治理計畫訂定程序送經濟部審議，未來用地範圍線可能
    酌修，實際範圍仍應依經濟部公告為準，是系爭土地尚未經
    公告劃設用地範圍線，故土地之使用尚無水利法等相關規定
    之限制等語（見本院卷第171-172頁），顯見系爭土地均非
    位於水利法所公告劃設之排水設施範圍內，雖有部分土地鄰
    近市管區排水設施範圍內，然水務局僅因慮及土地所有人之
    權益，先行認定系爭土地部分坐落市管區排水設施範圍，然
    此一排水計畫尚須經由經濟部本於職權審議及決定後，始能
    確定用地範圍線，目前尚未公告系爭土地之任何一部屬於排
    水設施範圍，則縱令系爭土地之部分曾經桃園市水務局劃定
    為紅線及黃線範圍之情形，然此僅為暫訂之劃設，經濟部既
    尚未就此予以核定公告，則前開紅線及黃線劃定之範圍，當
    有調整或更改之可能，可認系爭土地於簽立系爭買賣契約、
    危險移轉予原告之時，乃至本件言詞辯論終結之日止，均未
    經主管機關核定確定存有原告所指位於河川區域範圍內，或
    位於排水設施範圍內之用地範圍線及水道治理計畫線內之事
    實，是系爭土地之利用與價值，當無因水利法等相關規定限
    制而有影響之虞，則本件原告主張系爭土地存有瑕疵而欲以
    民法第359條之規定主張解除系爭買賣契約，自屬無據。
　2.原告不得依民法第88條、第92條第1項之規定，撤銷締結系
    爭買賣契約之意思表示　
　⑴按意思表示之內容有錯誤，或表意人若知其事情即不為意思
    表示者，表意人得將其意思表示撤銷之。但以其錯誤或不知
    事情，非由表意人自己之過失者為限。當事人之資格或物之
    性質，若交易上認為重要者，其錯誤，視為意思表示內容之
    錯誤；因被詐欺或被脅迫而為意思表示者，表意人得撤銷其
    意思表示。但詐欺係由第三人所為者，以相對人明知其事實
    或可得而知者為限，始得撤銷之，民法第88條、第92條第1
    項分別定有明文。
　⑵經查，系爭土地尚未確定存有原告所指之瑕疵情事，已如上
    認定，則縱令梁永聰2人曾參與桃園市政府水務局所召開之
    排水計畫地方說明會，然該會議係就洽溪幹線治理計畫之工
    程內容、進度及紅黃線劃定等事宜，通知里長、里民及附近
     土地所有權人與會討論，而該會議中主席業已明確說明，
    所劃設之紅線及黃線僅為暫訂，送請水利署審議後將有變動
    等語（見本院卷第124-127頁），亦足見系爭土地客觀上尚
    未經經濟部核定並公告為紅線及黃線範圍內之事實，則梁永
    聰2人於系爭買賣契約書後附現況說明書欄位「是否位屬依
    水利法劃設公告之河川區域範圍」及「是否位屬依水利法劃
    設公告之排水設施範圍」，均勾選否之舉措（見本院卷第29
    頁），乃本於客觀事實所為之填載，並未有詐欺原告之情形
    ，且系爭土地未經確定存有原告所指之瑕疵，即難認原告所
    為締約系爭買賣契約之意思表示，因系爭土地存有交易上認
    為重要之性質而致錯誤之情形，是本件原告主張得依民法第
    88條、第92條第1項等規定撤銷系爭買賣契約，亦屬無據。
　㈡本件原告請求如訴之聲明所示之事項，均無理由：
　1.按「如因賣方擅自解約、不為給付、給付不能或其他可歸責
    於賣方之事由致本契約解除時，除應返還買方已付之價金，
    並同意按買方已支付價金總額之同等額作為違約金另行給付
    買方」，系爭買賣契約第10條第1項後段定有明文（見本院
    卷第18頁），查本件原告並未合法解除系爭買賣契約，已如
    上認定，則原告請求梁永聰2人同意其取回履保專戶內之已
    付1,490萬元價金，自無理由；另系爭買賣契約並無可歸責
    於梁永聰2人之事由致不完全給付，是原告請求梁永聰2人依
    前開約定賠償懲罰性違約金1,490萬元，亦無可採。
　2.另系爭土地既無原告所指位於河川區域範圍內，或位於排水
    設施範圍內之用地範圍線及水道治理計畫線內之情形，則台
    灣房屋就此所為之居間行為，並無違反善良管理人注意義務
    ，是原告請求台灣房屋返還已付服務費100萬元，亦無所憑
    。
四、綜上所述，本件原告未能證明系爭土地存有所指之瑕疵情形
    ，則原告以其合法解除或撤銷系爭買賣契約，而請求梁永聰
    2人同意其取回履保專戶內之已付1,490萬元價金，併賠償1,
    490萬元違約金，另請求台灣房屋返還100萬元服務費，均無
    理由，應予駁回。又原告之訴既經駁回，其假執行之聲請即
    失所附麗，應併予駁回。至原告雖於111年9月30日具狀聲請
    再開辯論，然綜觀其所提之證據資料，究非經濟部已核定或
    公告系爭土地之全部或一部，位於排水設施範圍內用地範圍
    線或水道治理計畫線之情形，尚不影響本院前開之認定，是
    原告此部分所請礙難准許，附此敘明。
五、本件事證已臻明確，兩造其餘主張、陳述及所提之證據，經
    審酌均與判決結果不生影響，爰不逐一論列，附此敘明。
六、訴訟費用負擔之依據：民事訴訟法第78條。　　　　
中　　華　　民　　國　　111 　年　　10　　月　　25　　日
                  民事第一庭    法　官　廖子涵
以上正本係照原本作成。
如對本判決上訴，須於判決送達後 20 日內向本院提出上訴狀。
如委任律師提起上訴者，應一併繳納上訴審裁判費。
中　　華　　民　　國　　111 　年　　11　　月　　 1  　日
                                書記官　賴棠妤